【裁判字號】    90,上易,2438
【裁判日期】    901227
【裁判案由】    贓物
【裁判全文】
臺灣高等法院臺中分院刑事判決                    九十年度上易字第二四三八號
    上  訴  人  臺灣台中地方法院檢察署檢察官
    被      告  甲○○
右上訴人因被告贓物案件，不服臺灣台中地方法院九十年度易字第二二五○號中華民
國九十年十月二十三日第一審判決（起訴案號：臺灣台中地方法院檢察署九十年度偵
字第一○三一一號），提起上訴，本院判決如左：
      主  文
原判決撤銷。
甲○○故買贓物，處有期徒刑肆月，如易科罰金，以參佰元折算壹日。
      事  實
一、甲○○明知丁○○（另案由檢察官偵查中）於八十九年十月十一日，在臺中市○○路所經營之汽車修理廠內販售予伊之ＢＭＷ廠牌，白色自用小客車係屬來源不
    明之贓物（該車原為莊易築所有，車牌號碼為ＯＫ─七八一八號，ＢＭＷ廠牌，
    白色自用小客車，於八十九年十月二日上午五時三十分，在彰化縣彰化市○○里
    ○○街二一二巷二弄口失竊），竟以新臺幣（下同）七萬元，再加上其妻子吳彩
    如所有已損壞之車牌號碼Ｘ五─七八七九號，ＢＭＷ廠牌之自用小客車為對價，
    向之購買後供己使用（嗣於同月十三日換領得車牌號碼：三Ｊ─五四九五號），
    嗣於九十年一月五日十五時許，在臺中市○○區○○街一０三號前，碰巧經莊易
    築之父乙○○發現該車為莊易築失竊之車而報警查獲，並扣得上開贓車。
二、案經彰化縣警察局彰化分局報由台灣彰化地方法院檢察署呈請台灣高等法院檢察
    署核轉台灣台中地方法院檢察署檢察官偵查起訴。
      理  由
一、訊據被告甲○○否認故買贓物之犯行，辯稱：伊並不知道丁○○交付給伊之前開
    車輛係他人失竊之贓車云云；其另於原審辯稱：伊原有一部車牌號碼為ＵＱ─六
    八六六號、ＢＭＷ牌紅色之汽車，於八十八年五月間失竊，八十八年八、九月間
    尋獲，因為當時伊另以太太吳彩如名義，購買了一部車牌號碼Ｘ五─七八七九號
    、ＢＭＷ牌汽車，所以就把尋回的車牌號碼ＵＱ─六八六六號汽車放在伊工廠內
    ，八十九年三、四月間，伊駕駛車牌號碼Ｘ五─七八七九號汽車發生車禍，所以
    就把車牌號碼ＵＱ─六八六六汽車開出來修理，伊翻跳蚤雜誌看廣告與丁○○聯
    絡，他來伊工廠與伊見面，之後丁○○即以拖吊車將該車拖去修車廠修理，伊亦
    曾去過丁○○在臺中市○○路的修理廠，但因車牌號碼ＵＱ─六八六六汽車的修
    理費用為二、三十萬元，伊沒有能力給付，所以沒有主動與丁○○聯絡，到八十
    九年九月中旬，伊才再與丁○○聯絡，丁○○要伊將修理費付清，車子才要還伊
    ，伊就想以車牌號碼Ｘ五─七八七九號汽車抵償給他，再貼他七萬元，伊並要求
    簽立一份買賣合約書，以免日後有糾紛，後來於八十九年十月初丁○○就將ＵＱ
    ─六八六六汽車開至伊之工廠交付給伊，但顏色已經改成白色，伊覺得車子有點
    舊，丁○○就說車子放那麼久，當然會舊，伊要求他幫伊重新領牌，他就去辦理
    ，後於八十九年十月十一、二日左右，丁○○領出牌照三Ｊ─五四九五，伊再付
    七萬元及伊太太所有之Ｘ五─七八七九號汽車給他，丁○○同時並要求伊另寫一
    份契約書，伊以為該部汽車既然經監理單位驗車過，應該沒有問題，並不知該車
    為贓車云云。惟查：
  (1)車牌號碼：ＯＫ─七八一八號，ＢＭＷ廠牌，白色自用小客車係車主莊易築於八
    十九年十月二日上午五時三十分，在彰化縣彰化市○○里○○街二一二巷二弄口
    所失竊，並於同日上午六時三十分向彰化縣警察局彰化分局大竹派出所報案等情
    ，業經莊易築之父乙○○於警詢、偵查及原審指證綦詳，並有莊易築之汽車行車
    執照影本、汽車機車失竊暨尋獲證明單影本各一紙附卷可稽。而車牌號碼：三Ｊ
    ─五四九五號白色自用小客車經拆下前車牌後，在前車牌所附著之保險桿塑膠上
    顯現出不完整之號碼印痕「？Ｋ七八一？」，與莊易築失竊車之車牌號碼ＯＫ─
    七八一八號相同，而車右前座上有強力膠液粘過之痕跡，左後座皮椅上有香煙燒
    觸之痕跡，引擎蓋有刮痕，左後窗下鈑金有凹痕，皆與莊易築所有車牌號碼ＯＫ
    ─七八一八號車相同，更甚者ＯＫ─七八一八號車之鑰匙可以打開三Ｊ─五四九
    五號車之車門、前置物箱、後行李箱，反而被告用三Ｊ─五四九五號原車鑰匙卻
    打不開置物箱，而且ＯＫ─七八一八號車原先即是白色，三Ｊ─五四九五號車亦
    為白色，反而被告原所有之ＵＱ─六八六六號車係紅色，換領新牌後卻變成白色
    等情，復經乙○○於警詢時證述明確，並有查獲三Ｊ─五四九五號車之照片在卷
    可憑。雖三Ｊ─五四九五號車之車身號碼、引擎號碼與ＯＫ─七八一八號車不同
    ，但車身號碼與引擎號碼皆可偽造，反而前車牌所附著之保險桿塑膠上之號碼印
    痕卻是長時間點滴累積所形成，綜此已足以證明被告所持有之三Ｊ─五四九五號
    車，實即為被害人所失竊之ＯＫ─七八一八號車。
  (2)被告應係明知丁○○所販賣之前開車輛係屬贓車，仍以前述方式予以購買，茲論
    述如下：
    被告於八十八年五月間失竊一部車牌號碼號ＵＱ─六八六六號ＢＭＷ廠牌之自
      用小客車，隨即以其妻名義再購買一部車牌號碼號Ｘ五─七八七九號ＢＭＷ廠
      牌之自用小客車，顯見被告對ＢＭＷ廠牌之自用小客車之偏愛；且被告於證人
      乙○○在原審時證稱：原來的車身號碼在擋風玻璃下方有一條碼，要由總公司
      掃描才知道號碼，引擎室內沒有任何號碼刻在鋼板上，但找回來的車子在擋風
      玻璃下方的條碼被撕掉，貼上新的塑膠製的號碼牌，左側門下方也被貼上新的
      塑膠製的車身號碼，所以一看就知道該車身號碼是被改造過的等語後，被告則
      供稱：一般ＢＭＷ車子在擋風玻璃下方的車身號碼是英文字母加阿拉伯數字，
      不是貼條碼，在車門及後行李箱才貼條碼等語，以為導正，其後證人乙○○才
      又改稱：擋風玻璃下方的是英文字母加阿拉伯數字，不是條碼，伊剛才的陳述
      有誤等語，亦顯見被告對ＢＭＷ車子之了解；徵以被告於原審自承知道車子顏
      色不同、椅子有燒燙痕跡不同、開車感覺車況和以前不同、馬力也不一樣、原
      車鑰匙也打不開置物箱等語，在此情況下，衡情一般人皆可輕易認知該車並非
      原車，遑論對該車種有深入了解之被告，惟被告卻仍堅持被警查獲之前開車輛
      係其原有之ＵＱ─六八六六號車，其辯詞不合情理殊甚。
    被告於警詢中供稱：「直到八十九年九月底，伊聯絡丁○○要交車時才發現變
      為白色」，惟被害人莊易築係於八十九年十月二日始失竊該車，被告所稱顯然
      不實。又ＵＱ─六八六六號汽車（此時實為車號ＯＫ─七八一八號車），於八
      十九年十月十二日下午二時二十一分至三時零二分間，在台中區監理所辦理驗
      車手續，而於八十九年十月十三日領得車牌為三Ｊ─五四九五號，有該所九十
      年八月二十八日九○中監一字第九○三八一○九號函及所附車輛檢驗紀錄表二
      紙在卷可稽。惟查：依卷附被告與丁○○於八十九年十月十一日所簽訂之汽車
      買賣合約書第四條記載：乙方（即被告）於八十九年十月十一日十三時二十五
      分接管該車後其行駛、民、刑事責任或遺失概由乙方負責與甲方無干等語。然
      該契約書第一條竟載明買賣標的之車牌為三Ｊ─五四九五號車，則在車牌未發
      下來前，買賣雙方竟已知悉該車牌號碼並將之載明於契約書上，實與事理不合
      ，令人無法置信！次查，證人吳彩如於原審到庭證稱：當時伊跟伊先生在開火
      鍋店，八十九年十月發薪水的前幾天，丁○○開車來時伊當時在場，該部車的
      車牌是三Ｊ─五四九五號，伊先生甲○○交七萬元給丁○○，因為當時伊在忙
      店裡的事，沒有注意到其他的事情，伊先生有要伊去拿印泥，伊有看到他們在
      簽文件，但簽甚麼文件伊不清楚，好像是合約書，但伊事後也沒有問等語。然
      查，就被告與丁○○所簽之二份汽車買賣合約書中，僅第一份即八十九年十月
      十一日之汽車買賣合約書有捺指印，第二份即八十九年十月十三日之汽車買賣
      合約書則未有任何捺指印或蓋章，此有該二份汽車買賣合約書在卷可稽，而該
      第一份汽車買賣合約書之備註欄亦載有：「該車修護費用新台幣七萬元正由
      乙方資（支）付清」，則吳彩如所謂甲○○要伊拿印泥，並支付七萬元，應係
      指第一份汽車買賣合約書簽訂之時，惟該第一份汽車買賣合約書簽訂之時間為
      八十九年十月十一日，彼時車號三Ｊ─五四九五號車牌尚未下來，則何以吳彩
      如亦會知悉該車之車號為三Ｊ─五四九五號？亦匪夷所思！更有甚者，一般出
      售贓車者，均會以匿名或以他人之姓名以為虛應，以免事後被循線查獲，而上
      開ＯＫ─七八一八號車既為丁○○所竊取，已據丁○○於原審供明，惟丁○○
      將其所竊得之該車出售予被告時，竟在與被告所簽訂之契約書上，明確記載其
      姓名、住址、電話及身分證統一編號，更捺指印於其上，顯然有悖常情，亦足
      見八十九年十月十一日之該份汽車買賣合約書係事後所偽造，用以掩飾被告被
      發現故買贓車之犯行。
    被告於本院調查時供稱其所有之車牌號碼ＵＱ─六八六六汽車的修理費用原來
      說是三十幾萬元，後來講到二十幾萬元，另其妻名義之Ｘ五─七八七九號車，
      經丁○○估價有三十五萬元等語。被告如係以其妻名義之Ｘ五─七八七九車加
      上七萬元用以抵銷ＵＱ─六八六六號汽車之修理費，依上之價值計算，豈非以
      高於原約定二倍之四十二萬元（三十五萬元加七萬元）之高價抵銷約二十萬元
      之修理費用，其不合情理，亦顯而易見。
    綜上所述，被告應明知丁○○所交付之ＢＭＷ廠牌，白色自用小客車係屬來源
      不明之贓物，仍以七萬元，再加上其妻子吳彩如所有已嚴重損壞之車牌號碼Ｘ
      五─七八七九號，ＢＭＷ廠牌，自用小客車為對價，向之購買後自己使用甚明
      ，所辯僅係事後卸責之詞，不足採信；另證人丁○○於原審證稱被告不知其所
      交付給被告之車為贓車云云，亦係事後迴護被告之詞，同不足採，罪證明確，
      被告犯行堪以認定，自應依法論科。
二、核被告所為，係犯刑法第三百四十九條第二項故買贓物罪。原審疏為詳查，細心
    勾稽，遽採丁○○、吳彩如之證詞，並認臺中監理所檢驗車輛時，既無法發現該
    車係由原車牌號碼ＯＫ─七八一八號汽車變造車身號碼後而成，自亦難要求被告
    有能力發現該車為變造車身號碼之贓車，採信被告之辯解，而為被告無罪之判決
    ，自有未合。檢察官上訴意旨執此指摘原判決不當，非無理由，應由本院將原判
    決撤銷改判。爰審酌被告犯罪之動機、目的、手段、所為間接助長竊盜之風、犯
    後未能坦認犯行，惟態度尚稱良好等一切情狀，量處如主文第二項所示之刑，以
    示懲儆。末查中華民國九十年一月四日修正，同年月十日經總統公布施行之刑法
    第四十一條規定：「犯最重本刑為五年以下有期徒刑以下之刑之罪，而受六個月
    以下有期徒刑或拘役之宣告，因身體、教育、職業、家庭之關係或其他正當事由
    ，執行顯有困難者，得以一元以上三元以下折算一日，易科罰金。但確因不執行
    所宣告之刑，難收矯正之效，或難以維持法秩序者，不在此限。」亦即修正前刑
    法第四十一條原規定所犯最重本刑為三年以下有期徒刑之罪，而受六個月以下有
    期徒刑或拘役之宣告，因身體、教育、職業或家庭之關係，執行顯有困難者得為
    易科罰金，已修正為同條第一項前段為所犯最重本刑為五年以下有期徒刑之刑之
    罪，而受六個月以下有期徒刑或拘役之宣告，因身體、教育、職業、家庭之關係
    或其他正當事由，執行顯有困難，得為易科罰金，並於九十年一月十日修正公佈
    ，同年一月十二日生效，比較新舊法以新法較有利於行為人，爰適用修正後之刑
    法第四十一條第一項前段之規定，諭知被告易科罰金折算之標準。
據上論結，應依刑事訴訟法第三百六十九條第一項前段、第三百六十四條、第二百九
十九條第一項前段，刑法第二條第一項前段、第三百四十九條第二項、修正後第四十
一條第一項前段，罰金罰鍰提高標準條例第一條前段、第二條前段，判決如主文。
本案經檢察官丙○○到庭執行職務。
中      華      民      國      九十   年      十二     月   二十七   日
                                    臺灣高等法院臺中分院刑事第四庭
                                          審判長法  官  洪  耀  宗
                                                法  官  劉  登  俊
                                                法  官  江  德  千
右正本證明與原本無異。
不得上訴。
                                                書記官  吳  麗  琴
中      華      民      國      九十     年      十二     月   二十七   日
                                                                        Ｉ


司法院資訊處製作；財團法人民間司法改革基金會備份。
